【裁判字號】    90,自,20
【裁判日期】    901009
【裁判案由】    誣告
【裁判全文】
臺灣花蓮地方法院刑事判決                              九十年度自字第二號
    自  訴  人  戊○○
    被      告  乙○○
    選任辯護人  張秉正律師
右列被告因誣告案件，經自訴人提起自訴，本院判決如左：
    主  文
乙○○無罪。
    理  由
一、本件自訴意旨略以：被告乙○○明知自訴人戊○○於民國八十九年一月二十五日
    二十時許與友人至其經營之吉興釣蝦場飲酒，約至二十三時許，自訴人即已酒醉
    倒地，不省人事，不可能對被告有強盜、傷害等行為，被告竟為使自訴人受刑事
    處分，先將自訴人毆打成傷，並將櫃臺內硬幣新台幣三千八百五十五元故意灑落
    地上，以作為自訴人強盜之犯罪證據，並捏稱自訴人涉有強盜、傷害罪嫌，於同
    年一月二十六日向花蓮縣警察局報案，並向臺灣花蓮地方法院檢察署誣指自訴人
    涉嫌強盜及傷害等罪，欲搆陷自訴人於罪，嗣經鈞院及臺灣高等法院花蓮分院（
    下簡稱花蓮高分院）查證自訴人並無被告所指犯行，案經鈞院八十九年度訴字第
    八一號判決、花蓮高分院九十年度上訴字第五三號判決無罪確定在案，因認被告
    涉嫌刑法第一百六十九條第一項之誣告罪嫌云云。
二、按犯罪事實應依證據認定之，無證據不得推定其犯罪事實。又不能證明被告犯罪
    者，應諭知無罪之判決，刑事訴訟法第一百五十四條、第三百零一條第一項定有
    明文。又誣告罪之成立以意圖他人受刑事處分或懲戒處分，而為虛偽之告訴告發
    報告者為要件。所謂虛偽係指明知無此事實故意捏造而言，若告訴人誤認有此事
    實或以為有此嫌疑，自不得指為虛偽，即難科以本罪，最高法院三十二年度上字
    第一八四號及四十年度台上字第八八號判例意旨均足參照。
三、自訴人認被告涉嫌誣告罪嫌，僅因被告先前指訴自訴人所涉嫌之強盜罪，業經判
    決無罪確定為唯一論據。訊據被告乙○○堅決否認有上開犯行，辯稱：自訴人確
    實犯案又不承認，伊與自訴人無冤無仇，伊於案發後，立刻保持現場，並打電話
    報案，當時只是請警察來處理，也沒有要自訴人被關的意思，並無誣告等語。經
    查，被告於八十九年一月二十六日報案指稱其於所經營之吉興釣蝦場內，遭自訴
    人傷害及強盜未遂，經臺灣花蓮地方法院檢察署檢察官以八十九年度偵字第八十
    九年字偵字第四二八號提起公訴後，嗣經本院以八十九年度訴字第八一號、花蓮
    高分院九十年度上訴字第五三號判決自訴人無罪確定在案，該案無罪之理由主要
    係以自訴人於八十九年一月二十六日七時五十六分在慈濟醫院經測得其血液酒精
    濃度值高達二九四．八七ｍｇ／ｄｌ，自訴人於案發時之血液酒精濃度值應遠高
    於前揭數值，當時自訴人之行為表現應係幾近昏迷，其有無可能保持正常之行為
    意識及行動力已非無疑，另被告及該案證人丙○○為測謊鑑定均有說謊反應，又
    當天正值隆冬，能見度不佳，證人甲○○到庭證稱眼見自訴人拿瓦斯桶逃出該釣
    蝦場等語，未被採信，而以李文明、劉韻婷所證述之內容為依據，此有上開案件
    起訴書一份、判決書二份附卷可參。然查，自訴人於八十九年一月二十五日晚上
    至翌日凌晨，確實在被告經營之吉興釣蝦場內與友人飲酒，此為自訴人所是認，
    然自訴人未與同行友人一同離去，其友人己○○先行離去後，亦曾返回該釣蝦場
    找自訴人未著，此業據證人己○○到庭證述在卷，然嗣後自訴人又於該店內與被
    告發生互毆，兩人均有受傷，此亦有被告與自訴人之診斷書各一份在卷可參，故
    被告於該強盜案件報案時指稱，自訴人躲在廁所後，又跑出來攻擊伊，應非完全
    毫無憑據，否則為何其友人返回該店尋找自訴人未果，且嗣後自訴人即在該店內
    與被告互毆。另質諸證人即本件承辦之花蓮縣警察局花蓮分局偵查員丁○○到庭
    證稱：「本件是被害人乙○○凌晨五、六點時打電話到刑事組報案，我因為上午
    八點才接班，所以九點才到現場，但接到電話就先問他案發經過如何，乙○○在
    電話中陳述他於凌晨四點多到五點多左右在吉興釣蝦場關門時被人搶，有人突然
    衝出來，我有請他不要移動現場，不要讓人破壞，他說不會，因為他已經將鐵門
    拉下。我問他是否認識涉嫌人，他說可能是他們前面翔和修車廠的朋友，姓名不
    詳。我去翔和修車廠調查才知道，涉嫌人不是該處的工人，而是那裡工人的朋友
    的朋友，之後調口卡讓被害人指認，才知道他的姓名。」、「現場如照片所示，
    有打鬥的痕跡，地面有一攤零錢，另外有一瓦斯桶丟在吉興釣蝦場門口旁邊的巷
    子口。」、「接獲報案時，乙○○的聲音好像很緊張，他說有跟對方拉扯，我到
    現場看到他身上有打鬥的傷痕，但並非重傷。」、「以現場打鬥的痕跡來講，不
    像是刻意造出來的，而且有血滴，且乙○○跟我陳述時，情緒很激動，隔壁也有
    人過來看，血滴很多。所以我們才認為犯嫌應該有受傷。我到醫院一間一間問才
    知道他在慈濟醫院，先前在他家找不到他人，我們是在一月二十六日中午確認他
    在慈濟醫院，但他仍在酒醉中，所以無法對他做筆錄，到下午四點他清醒時才做
    。本件是漏了作血跡的採證。血滴遺留在吉興釣蝦場旁邊零錢灑落附近，我有拍
    照。」、「我認為被害人沒有謊報，我有問過涉嫌人，他承認他有到吉興釣蝦場
    ，但他是如何離開的他都不清楚，有可能涉嫌人酒醉的很嚴重，忘記當晚發生何
    事。」等語，堪認被告報案時，甚至連自訴人之姓名、職業都不清楚，係經警判
    斷自訴人因流血有受傷送醫，而至醫院查證自訴人身份，並調口卡片供被告指認
    ，始認定嫌疑人為自訴人，且被告與自訴人間並無何仇恨，亦非熟識，故尚難認
    被告有何誣告之犯罪動機。況本件為警查獲時，確見釣蝦場地面遺有血跡，而被
    告亦自承係與自訴人發生互毆，自訴人受傷較嚴重等語，亦有診斷書二份可稽，
    ，又該現場打鬥痕跡明顯，亦有瓦斯桶一桶留在釣蝦場門外，核與被告指述相符
    ，又證人丁○○亦證稱依其處理刑案現場之經驗，該現場應非被告刻意營造出來
    ，故堪認被告與自訴人間確實引發衝突，並非被告所虛設所致。雖自訴人係因無
    積極證據足認有強盜事證，而判決無罪，然主要理由乃因自訴人案發時之已嚴重
    酒醉，應無任何強盜或傷害之犯意，惟綜觀該案與本案之卷證資料，尚未能證明
    被告有誣告之犯行。至於被告及證人丙○○於該案所為測謊鑑定雖有不實反應（
    自訴人於該案未為測謊鑑定），然本案查無被告涉有誣告罪之其他證據前，亦未
    能作為被告有誣告之唯一論據，而認被告犯有誣告罪。另外就證人李文明、劉韻
    婷於該案所為證詞，係以聞自他人在審判外之陳述作為內容，到庭而為轉述者，
    則屬傳聞證據（參見八十八年度台上字第四一六九號判決），其證明力已屬薄弱
    ，故就本案而言，亦不得採為被告不利之裁判基礎。
四、綜上所述，本件未能因自訴人無強盜罪嫌經判決無罪確定之唯一證據，而認被告
    即有誣告之意圖，依前揭最高法院判例之意旨，被告自難以刑法第一百六十九條
    第一項之誣告罪相繩。此外復查無任何積極證據證明被告確有誣告之犯行，應認
    被告被訴之犯罪事實不能證明，依法即應為被告無罪判決之諭知。
據上論斷，應依刑事訴訟法第三百四十三條、第三百零一條第一項，判決如主文。
中      華      民      國    九十      年      十      月      九      日
                              臺灣花蓮地方法院刑事庭
                                  法  官  鄭  培  麗
右正本證明與原本無異。
如對本判決不服，應於送達後十日內，向本院提出上訴狀。（應抄附繕本）告訴人或
被害人如對於本判決不服者，應具備理由請求檢察官上訴，其上訴期間之計算係以檢
察官收受判決正本之日期為準。
                                  法院書記官
中      華      民      國    九十      年      十      月      九      日


司法院資訊處製作；財團法人民間司法改革基金會備份。
